【裁判字號】    92,交易,379
【裁判日期】    920829
【裁判案由】    過失致死
【裁判全文】
臺灣臺中地方法院刑事判決                          九十二年交易字第三七九號
    公  訴  人  臺灣臺中地方法院檢察署檢察官
    被      告  丙○○
右列被告因過失致死案件經檢察官提起公訴（九十二年度偵字六一八七號）本院判決
如左：
    主      文
丙○○因過失致人於死，處有期徒刑陸月，如易科罰金，以參佰元折算壹日。
    事      實
一、丙○○居住在台中縣大里市○○路一五五巷一號，住處旁邊有一座美群橋，平日
    均將所有車牌號碼ＲＺ－六八六號之自小貨車停放附近，於民國（以下同）九十
    一年五月十一日下午七時三十分許，丙○○又將自小貨車停放在台中縣大里市○
    ○路一五五巷二號前（如附圖所示，為五．八公尺之窄巷），該處適為美群橋右
    轉（由南往東之方向）中興路一段二巷巷口之交叉路口附近，美群橋屬高坡，而
    中興路一段二巷之道路為低坡，於夜間時雖設有路燈，由橋上轉下時，道路緊鄰
    防波堤，故轉彎時視線並不十分清楚，丙○○為當地之居民，應注意在彎道及陡
    坡下，在轉彎處不得停車或在夜間照明不清之道路，應顯示停車燈光或反光標識
    ，以讓來車注意，以免撞擊，且依當時情形，又無不能注意之情形，竟疏未注意
    ，丙○○將右揭自小貨車停放距離交叉轉彎路口僅十二、三公尺之遠處（如附圖
    所示），適時由張俊男騎乘車牌號碼ＩＭＨ－○○八號之重型機車由美群橋右轉
    該中興路一段二巷之巷口，因由高處往低處右轉，亦因疏未注意前有停放之自小
    貨車，來不及煞車，致其左側眉頭（在額部下方）撞擊到丙○○車子車廂左邊車
    圍後方沿邊角日久破損生繡突出鐵角，致張俊男人車倒地，額部受傷血流不止，
    勉強爬起走至坐在防波堤邊，張俊男受有頭部外傷合併腦挫傷、額骨開放性凹陷
    性骨折合併氣腦部、顱底骨折、創傷性蜘蛛膜下腔出血、額骨撕裂傷、胸腹部挫
    傷、左手擦傷之傷害，經路人報警送至醫院醫後延至次日（十二時）零時九分不
    治死亡。
二、案經死者之父乙○○告訴暨台灣台中地方法院檢察署檢察官就死亡部分自動檢舉
    偵查起訴。
    理      由
一、訊據被告丙○○矢口否認有何右揭犯行，辯稱：伊只是將車子停放在路邊，並無
    證據證明張俊男撞到伊車子，死者張俊男跌倒之距離離伊車子很遠，與伊無關云
    云。惟查：
    (一)死者張俊男生前所受之傷，絕無係騎機車自行摔倒所致，而係撞擊到硬物：
    Ａ：查死者張俊男受傷後坐在路邊，額部流血不止，經送醫急救後，所受為頭部
        外傷合併腦挫傷、額骨開放性凹陷性骨折合併氣腦部、顱底骨折、創傷性蜘
        蛛膜下腔出血、額骨撕裂傷、胸腹部挫傷、左手擦傷之傷害，有大里市仁愛
        醫院之診斷證明書附卷可稽，又檢察官督同法醫師相驗屬實，製有勘驗筆錄
        、相驗屍體證明書、驗斷書附於卷內九十一年相字第六七八號附卷可稽。
    Ｂ：依驗斷書所記載，張俊男在額部受傷部分為：「額部中央處偏左有接近縱向
        之挫裂創，創口有部分組織橋連接，深層可見粉碎性骨折」；與前揭仁愛醫
        院之診斷證明書相符，再本署勘驗致張俊男於死原因，主要在額部中央處偏
        左，造成頭顱內粉碎性骨折，致張俊男生前血流不止，以致送醫急救不治死
        亡，有台中縣消防隊緊急救護記錄表及前揭仁愛醫院之死亡診斷證明書及死
        者張俊男之照片附卷可稽。
    (二)經法醫鑑定，死者張俊男額部中央偏左處之挫裂傷，並非自行摔機車所致：
      經偵查中傳訊法醫師高大成到庭供稱：「本件張俊男受傷之原因，由驗斷書看
      來，可能係堅硬之金屬物品所致，因死者張俊男左側眉頭（指額部中央處偏左
      之挫裂傷）有不規則挫裂創傷，如果係騎機車摔倒，一般不會造成這種傷，而
      是擦、挫傷，而且傷口會有沙，而不是挫裂傷」等情綦詳；綜上所述，足認造
      成死者張俊男致死之原因為額部中央處偏左之挫裂傷，該挫裂傷傷應係撞及到
      硬物所致。
    (三)在被告丙○○自小貨車車廂左邊車圍後方沿邊角之突出鐵角處之上方採到疑似
      血跡，經送驗結果與死者張俊男之ＤＮＡ相符：
      Ａ：檢察官發現死者張俊男之傷應非單純之摔傷所致，乃至現場勘驗，發現被
          告之自小貨車雖已駛離現場，但仍停放在美群橋前方之交叉路口上，發現
          被告之自小貨車已老舊，且車廂車圍之鐵質經風吹日曬雨淋及長期駕駛撞
          擊已呈現凹禿不平之狀態，採集到死者張俊男之血液下方五公分左右更有
          呈變形（三角形）朝後方突出之鐵角。
      Ｂ：經諮詢法醫師高大成亦供稱：被告丙○○之自小貨車車廂車圍之左後方邊
          角屬於硬物，死者生前有可能係撞擊到該處。
    (四)死者張俊男坐機車離地面之高度（指距離頭頂）與在被告丙○○採集到死者張
      俊男之血跡處之離地面高度，相差四十、五十公分公分左右，如何解釋死者張
      俊男之機車撞到被告丙○○之自小貨車：
      Ａ：檢察官諭令警方重建現場，由與死者張俊男身高相似之父乙○○（身高為
          一七四公分，死者張俊男身高一七五公分）坐上該同型之機車，乙○○之
          頭頂距離地面大約為一五四公分左右，有台中縣警察局霧峰分局之會勘筆
          錄附卷可稽。而被告之自小貨車之血跡採集處，距離地面為為一○五公分
          ，有該量尺之照片附卷可稽。
      Ｂ：經檢察官告知法醫師高大成在被告丙○○之自小貨車車廂車圍之左後角沿
          邊採集到死者張俊男之之血跡，但如何解釋死者張俊男坐上機車撞到車子
          車廂後方之血跡採集處，會有四、五十公分之落差？法醫師高大成鑑定稱
          ：「會造成該情況有三，第一：人坐上機車後，因為車子坐墊之關係會下
          沈減少五公分左右，第二：騎機車轉彎時，人車之重心往右，頭自然就偏
          低，第三再加上撞擊點為頭部之眼睛處（指額部），應再扣除頭頂至眉頭
          約十三公分（法醫將自己當測試量尺），故有可能相差四十公分左右，又
          如果看到前面有東西突然煞車，因為人之自然反應，看見東西頭自然會低
          下閃過；又本件死者係從高處之美群橋往低處右轉，為了重心平衡，會更
          往右偏低，所以高度可能會再降更低，故有四、五十公分之落差，為合理
          之現象」等情綦詳。
      Ｃ：檢察官事後發現被告之自小貨車上之血跡為屬死者張俊男，再至現場勘驗
          被告之自小貨車左後方突出之鐵角已被敲進往內，與原先之車況並不相同
          ，亦併此敘明。
    (五)綜上所述，可見在死者張俊男生前並非自行騎機車摔倒，而係撞到被告丙○○
      之車子車廂左邊車蓋後方沿邊角之突出鐵角，以致人車倒地，造成額部內之粉
      碎性骨折，血流不止以致死亡甚明。至被告請求傳訊之證人霧峰分局警員戊○
      ○、仁化派出所警員己○○、丁○○，證人甲○○等人之證詞，均無法確定被
      害人張俊男係騎機車撞到車箱鐵角摔或騎機車自行摔倒，因而無法對被告有利
      之認定，附此敘明。
    (六)按汽車停車時，依道路交通安全規則第一百十二條第二款彎道、陡坡、狹路、
      或道路修理地段不得停車。第十三款停於路邊之車廂，在夜間無燈光設備或照
      明不清之道路，均應顯示停車燈光或反光標識。查被告為居住在美群橋附近之
      居民，對於當地之路況知之甚稔，竟然任意停車，造成往來人車可能撞擊及自
      小貨車之危險，被告時應注意，且依當時情形，又無不能注意之情形，竟疏未
      注意，顯有過失；故被告之過失行為與死者張俊男之死亡間，具有相當因果關
      係。綜上所述被告所辯，顯係事後卸責之詞，不足採信，其犯行已堪認定。
二、核被告丙○○所為係犯刑法第二百七十六條第一項之因過失致人於死之罪。爰審
    酌被告之過失程度、被害人亦與有過失、本件違規停車造成被害人死亡之結果，
    被告之犯後態度等一切情狀，量處如主文所示之刑，並諭知易科罰金之折算標準
    。
據上論斷，應依刑事訴訟法第二百九十九條第一項前段，刑法第二百七十六條第一項
、第四十一條第一項前段，罰金罰鍰提高標準條例第一條前段、第二條，判決如主文
。
中      華      民      國      九十二    年      八    月     二十九   日
                                  臺灣臺中地方法院交通法庭
                                        法  官  郭  德  進
右正本證明與原本無異。
如不服本判決，應於判決送達後十日內向本院提出上訴狀( 應附繕本 )，上訴於臺灣
高等法院臺中分院。
                                        書記官
中      華      民      國      九十二    年      九    月       二     日
刑法第二百七十六條第一項：
因過失致人於死者，處二年以下有期徒刑、拘役或二千元以下罰金。
                                                                        Ｂ


司法院資訊處製作；財團法人民間司法改革基金會備份。
